【裁判字號】    91,自,401
【裁判日期】    920307
【裁判案由】    竊佔
【裁判全文】
臺灣板橋地方法院刑事判決                          九十一年度自字第四一號
    自  訴  人  丁○○
    自訴代理人  甲○○
                乙○○
    被      告  丙○○
右列被告因竊佔案件，經提起自訴，本院判決如左：
    主  文
丙○○意圖為自己不法之利益而竊佔他人之不動產，處有期徒刑陸月，如易科罰金以
參佰元折算壹日。
    事  實
丙○○明知台北縣泰山鄉○○段○○段一四二之二地號土地為丁○○所有，自己並無
權使用，竟意圖為自己不法之利益，自民國（下同）九十一年三月起至同年十一月間
止，以鐵絲網圍住該土地，並畫上停車格出租他人，以此方式竊佔上開土地，嗣經丁
○○發現後提出自訴。
    理  由
一、被告固坦承出租自訴人土地之行為，惟否認有何取得不法利益之意圖，辯稱：我
    的土地和自訴人的土地相鄰，有十五年之久，均未善加利用，任其荒蕪，九十一
    年間，因為義仁村村長郭承煌為配合台北縣政府防治登革熱之政令宣導，發現兩
    造土地上雜草叢生，堆滿垃圾，要求我清理，我就自行代為整地，並且打算闢為
    停車場出租使用，租金兩造分配兩造，所以打電話問丁○○可行性，丁○○不置
    可否，所以我以為她同意，且這個收益行為對她有利，就自行出租，我是代她管
    理云云。經查：
  (一)右揭事實，業據自訴人指訴：我完全沒有同意被告使用土地，她從來沒有跟我講
    過等語明確，並有現場照片、被告為出租人名義之車位租賃契約書為證，其指訴
    應堪採信。
  (二)經本院勘驗現場，並命台北縣新莊地政事務所人員測量後，確認被告確實佔用自
    訴人所有之系爭土地，此有地籍圖謄本、土地權狀在卷可稽，被告於本院訊問時
    自稱：我有跟自訴人講，我要把地圍起來，人家就不會再倒垃圾，她有無同意，
    我不清楚等語（見九十二年一月九日筆錄），又在辯護狀上載明：「被告以電話
    情商自訴人可行性，自訴人雖不置可否，但被告以為自訴人同意如此辦理」，顯
    見自訴人並無任何明示或默示同意被告使用上開土地並收益之行為，被告將車位
    租給他人時，尚且知道要與承租人簽訂「車位租賃契約書」，顯然並非智識程度
    不足或完全不懂法律之人，豈有單方通知自訴人，在自訴人並未同意，或委任被
    告管理之前，即逕行佔有自訴人之土地使用、收益之理？被告空言辯稱係為自訴
    人之利益，而使用、收益云云，不足採信。
  (三)至被告聲請傳訊證人即村長郭承煌，欲證明是村長要被告整理荒廢多年的土地乙
    節，與本案是否涉及竊佔，並無關聯，縱使村長有此指示，被告佔有土地使用、
    收益之權限，也只限於自己所有的土地，本院認為沒有傳訊的必要。綜上，事證
    明確，被告竊佔犯行堪予認定。
二、被告係犯刑法第三百二十條第二項之竊佔罪。爰審酌被告之犯罪動機、目的、手
    段，竊佔期間約八個月不長，面積約兩百於平方公尺非廣，及犯罪後坦承客觀占
    有行為，惟否認主觀犯意，態度並非良好等一切情狀，量處如主文所示之刑，並
    諭知易科罰金之折算標準。
據上論斷，應依刑事訴訟法第三百四十三條、第二百九十九條第一項前段，刑法第三
百二十條第二項、第四十一條第一項前段，罰金罰鍰提高標準條例第一條前段、第二
條，判決如主文。
中      華      民      國    九十二    年    三      月      七      日
                                          法  官    蕭  一  弘
右正本證明與原本無異。
如不服本判決，應於判決送達後十日內，向本院提出上訴狀。
                                          書記官    郭  玉  芬
中      華      民      國    九十二    年      三      月      十二    日
附錄法條
刑法第三百二十條
意圖為自己或第三人不法之所有，而竊取他人之動產者，為竊盜罪，處五年以下有期
徒刑、拘役或五百元以下罰金。
意圖為自己或第三人不法利益，而竊佔他人之不動產者，依前項之規定處斷。
前二項之未遂犯罰之。


司法院資訊處製作；財團法人民間司法改革基金會備份。
